【裁判字號】    98,台上,5139
【裁判日期】    980910
【裁判案由】    公共危險
【裁判全文】
最高法院刑事判決            九十八年度台上字第五一三九號
上  訴  人  甲○○
            乙○○
共    同
選任辯護人  林國明律師
上列上訴人等因公共危險案件，不服台灣高等法院台南分院中華
民國九十七年十二月二十四日第二審判決（九十七年度上訴字第
四二八號，起訴案號：台灣台南地方法院檢察署九十四年度偵字
第一三六四八、一二九五六號，九十五年度偵字第五三０、六六
六六號），提起上訴，本院判決如下：
    主  文
上訴駁回。
    理  由
按刑事訴訟法第三百七十七條規定，上訴於第三審法院，非以判
決違背法令為理由，不得為之。是提起第三審上訴，應以原判決
違背法令為理由，係屬法定要件。如果上訴理由書狀並未依據卷
內訴訟資料，具體指摘原判決不適用何種法則或如何適用不當，
或所指摘原判決違法情事，顯與法律規定得為第三審上訴理由之
違法情形，不相適合時，均應認其上訴為違背法律上之程式，予
以駁回。本件原判決綜合全部卷證資料，認上訴人甲○○、乙○
○有其事實欄所載之犯行，已詳敘所憑之證據與認定之理由。就
上訴人二人否認犯罪之所辯，認不足採信，於理由內予以指駁、
說明甚詳。因而撤銷第一審關於甲○○之科刑判決及乙○○無罪
之判決，改判依想像競合犯與修正前刑法之牽連犯關係從一重論
處上訴人二人共同放火燒燬現未有人所在之他人所有建築物罪刑
。從形式上觀察，並無足以影響判決結果之違法情形存在。上訴
人二人共同上訴意旨略以：上訴人二人均無放火罪之前科紀錄，
原判決似認定上訴人二人先前有燒燬廠房詐領保險金之事實，又
認定本件係與不詳姓名之某成年人共謀，由該人縱火燒燬廠房，
然俱未說明所憑之依據，有判決理由不備之違法；告訴人丙○○
證稱有看到幾個人在辰賓實業有限公司（下稱辰賓公司）工作，
證人陳博聖、李柏慶等八人亦證實與辰賓公司有交易往來，足證
辰賓公司無虛偽出貨進貨情形，原判決漏未審酌，未說明不予採
納之理由，未基於確切事證，本於經驗法則與論理法則之推理，
即以辰賓公司於發生火災時存貨比例較高，臆測認定為故意放火
，亦屬理由不備；「南山公證理算報告書」之估算人林雄芳自承
其本身不具塑膠業經營、管理之專業學識或背景，係參考李柏慶
提供之意見估算等語，可見其不具鑑定人適格，該鑑定報告應無
證據能力，另台灣區機器工業同業公會機械設備鑑定報告書及所
附照片，未據鑑定人具結，亦無證據能力，原審採為證據，有違
證據法則云云。惟查：犯罪事實之認定，證據之取捨及其證明力
如何，乃事實審法院自由判斷之職權，如其取捨不違背經驗法則
與論理法則，即不得指為違法，而據為上訴第三審之理由。且經
驗與論理法則等證據法則，俱屬客觀存在之法則，非當事人主觀
之推測，若僅憑上訴人之主觀意見，漫事指為違背經驗法則與論
理法則，即不足以辨認原判決已具備違背法令之形式。原判決認
定上訴人夫妻共同意圖為自己不法所有，基於縱火燒燬塑膠廠以
詐領保險金之犯意聯絡，以其子謝全賓為負責人，於民國九十三
年七月間未實際繳納股款，僅以申請文件表明收足，於同年七月
二十二日向主管機關申請設立辰賓公司，同年十二月十五日向丙
○○、鄭惠玲承租廠房，同年十二月三十一日投保鉅額火災險，
並自乙○○舅舅即共同被告蔡享穎（原名蔡三井，業經原審判處
罪刑確定，其前經營之羊谷塑膠股份有限公司亦於八十九年十月
間發生火災，獲賠鉅額保險金）之南積企業股份有限公司、慶隆
股份有限公司、正邦實業有限公司取得鉅額進貨發票之塑膠原料
，及開立銷貨發票給原判決附表二之公司，分裝銷售少量塑膠原
料等，製造營運之假象後，旋與某不詳姓名之成年人共謀，推由
該人於九十四年三月二十日放火燒燬辰賓公司之廠房，以詐取新
台幣二千五百九十八萬元保險金，惟因本案疑點甚多，為財團法
人保險犯罪防制中心發覺後告發，始未得逞等情，已說明本於調
查所得心證，分別定其取捨而為事實判斷之理由。所為論斷，核
無違背客觀存在之經驗法則與論理法則，自屬原審採證、認事之
適法職權行使，不容任意指摘。又上訴人二人前所經營之東芳美
實業股份有限公司（下稱東芳美公司，為塑膠工廠）於八十八年
十一月二十八日發生火災，獲理賠鉅額保險金後，謝福來於八十
九年二月二十五日改名為甲○○等情，有卷附各項證據資料可憑
。原判決事實欄之此項記載，係在說明上訴人二人有犯本罪之動
機，而非認定其有放火燒燬東芳美公司以詐領保險金之犯罪前科
，自無不合。又原判決理由貳乙一(三)已詳加說明取捨丙○○、陳
博聖、李柏慶等人所為證言之理由，上訴意旨謂無說明，顯非依
據卷內證據資料指摘。卷查「南山公證理算報告書」係從事保險
標的物損失、清點、鑑定、理算及與被保險人洽商等業務之人，
於業務上所作之證明文書，且保險公證人李雄芳已到庭具結說明
理算之經過，原判決乃說明依刑事訴訟法第一百五十九條之四規
定，得為證據，況上訴人二人與其原審辯護人對此文書之證據能
力並不爭執，依同法第一百五十九條之五規定，亦有證據能力之
理由，要無違法可言。再刑事訴訟法第二百零八條第一項規定：
法院或檢察官得囑託醫院、學校或其他相當之機關、團體為鑑定
，或審查他人之鑑定，並準用第二百零三條至第二百零六條之一
之規定；其須以言詞報告或說明時，得命實施鑑定或審查之人為
之。第二項規定：第一百六十三條第一項、第一百六十六條至第
一百六十七條之七、第二百零二條之規定，於前項由實施鑑定或
審查之人為言詞報告或說明之情形準用之。依此規定，可見法院
或檢察官囑託機關、團體鑑定者，祇有在「實施鑑定或審查之人
為言詞報告或說明」時，始準用同法第二百零二條規定，應行具
結。本件檢察官囑託台灣區機器工業同業公會鑑定，該公會鑑定
後提出之機械設備鑑定報告書，依上揭說明，尚無由實施鑑定之
人具結之必要，上訴意旨執此指摘原判決違法，非適法之第三審
上訴理由。其餘上訴意旨，就屬原審採證、認事職權之適法行使
及原判決已說明事項，徒憑己見，任意指摘為違法，且仍為單純
事實之爭執，均非合法之第三審上訴理由。應認本件關於公共危
險罪部分之上訴違背法律上之程式，予以駁回。上訴人違反公司
法第九條第一項之罪部分，上訴人於本院未判決前，迄未提出上
訴理由書狀，此部分之上訴亦非合法，應予駁回。上訴人所犯上
開重罪之上訴既不合法，無從為實體之判決，其牽連犯刑法第三
百三十九條第二項、第一項及第二百十四條等輕罪部分，無從適
用審判不可分之原則，併為實體上審判，亦應從程式上予以駁回
。
據上論結，應依刑事訴訟法第三百九十五條，判決如主文。
中    華    民    國  九十八  年    九    月    十    日
                      最高法院刑事第十三庭
                          審判長法官  賴  忠  星
                                法官  呂  丹  玉
                                法官  吳      燦
                                法官  施  俊  堯
                                法官  蔡  名  曜
      本件正本證明與原本無異
                                      書  記  官
中    華    民    國  九十八  年    九    月   十四   日
                                                Ａ


司法院資訊處製作；財團法人民間司法改革基金會備份。
